【裁判字號】    96,破,48
【裁判日期】    970331
【裁判案由】    宣告破產
【裁判全文】
臺灣桃園地方法院民事裁定                96年度破字第48號
聲  請  人  甲○○
上列當事人聲請宣告破產事件，本院裁定如下：
    主  文
聲請駁回。
程序費用由聲請人負擔。
    理  由
一、本件聲請意旨略以：聲請人於彩樺貨運有限公司擔任貨車司
    機，原為增加收入而與友人投資輪胎買賣生意，惟非但未能
    從中獲利，反嚴重虧損並結束營業，聲請人除投資金額全部
    虧損外，更於投資期間為求周轉而陸續向銀行借貸，致欠下
    大筆債務。而聲請人家中除有高齡雙親及兩名年幼子女需撫
    養外，更有待產中之妻子仰賴聲請人照顧，雖妻子尚能賺取
    微薄之薪資補貼家用，惟每月所需支出之家庭必要費用甚為
    龐大，加以聲請人微薄之薪水實已入不敷出，以致負債狀況
    急速累積惡化，實已無清償債務之能力，為此爰依破產法之
    規定，請准宣告聲請人破產，俾早日清理債務等語。
二、按破產，對債務人不能清償債務者宣告之；破產宣告時屬於
    破產人之一切財產，及將來行使之財產請求權，與破產宣告
    後，破產終結前，破產人所取得之財產，為破產財團；財團
    費用及財團債務，應先於破產債權，隨時由破產財團清償之
    ；破產宣告後，如破產財團之財產不敷清償財團費用及財團
    債務時，法院因破產管理人之聲請，應以裁定宣告破產終止
    ；破產法第57條、第82條第1 項、第97條、第148 條分別定
    有明文。又按所謂財團費用，包括：一因破產財團之管理、
    變價及分配所生之費用。二破產債權人共同利益所需審判上
    之費用。三破產管理人之報酬。四破產人及其家屬之必要生
    活費及喪葬費。而所謂財團債務，則包括：(一)破產管理人關
    於破產財團所為行為而生之債務。(二)破產人管理人為破產財
    團請求履行雙務契約所生之債務，或因破產宣告後應履行雙
    務契約而生之債務。(三)為破產財團無因管理所生之債務。(四)
    因破產財團不當得利所生之債務。同法第95條、第96條亦定
    有明文。
三、依上法文所示，破產程序乃於債務人不能清償債務時，為使
    多數債權人獲得平等滿足，兼顧債務人之利益，就債務人之
    總財產，由法院參與之一般強制執行程序；法院就破產之聲
    請，應依職權為必要之調查，倘債務人確係毫無財產，則破
    產財團不能構成，或債務人之財產不敷清償破產財團費用及
    財團債務，無從依破產程序清理其債務時，並無宣告破產之
    實益，得裁定駁回聲請（司法院25年院字第1505號解釋、最
    高法院86年度台抗字第479 號裁定意旨參照）；同理，如構
    成破產財團之債務人財產，已明顯不足清償破產財團之費用
    及財團債務時，依破產法第148 條規定，法院於宣告破產後
    ，隨即須同時宣告破產程序終止，此無異徒增破產程序並浪
    費相關費用，顯無益於債務人及其債權人，故參照上開解釋
    及裁判意旨，於認債務人有此情形時，自應認其聲請宣告破
    產為無實益，即應依破產法第63條規定，以裁定駁回其破產
    宣告之聲請。
四、查本件聲請人積欠債權銀行之債務，有聲請人提出之債權人
    清冊可參，而經本院向各債權銀行查詢結果，其所欠債務為
    聯邦商業銀行股份有限公司新台幣（下同）410,260 元、英
    商渣打銀行股份有限公司280,290 元、三信商業銀行股份有
    限公司80,837元、台新國際商業銀行股份有限公司507,397
    元，共計1,278,784 元，有上開銀行之回函可稽，聲請人現
    有資產僅有其於彩樺貨運有限公司可得營利20,920元及其於
    彩樺貨運有限公司之薪資241,200 元，有財政部臺灣省北區
    國稅財產歸屬資料清單附卷可憑，是聲請人主張其債務已超
    過資產甚多，堪信為真。另聲請人主張其配偶蕭慧萍願贈其
    20萬元，為此筆資產均未見聲請人提出證明，尚難將該筆20
    萬元款項納入聲請人之資產。從而，聲請人現有資產，應僅
    有其於彩樺貨運有限公司可得營利20,920元及其於彩樺貨運
    有限公司之薪資241,200 元，惟如前所述，聲請人固有宣告
    破產之原因，但依目前破產實務，破產管理人之報酬至少約
    需50,000元，如宣告聲請人破產，聲請人至少即應支付破產
    管理人報酬50,000元；其次，聲請人居住桃園縣內，自承其
    有父母、二名子女、妻子待照顧，依行政院內政部公布台灣
    省歷年最低生活費一覽表記載，96年度每人每月最低生活費
    為9,509 元，以此計算，可知每人每年最低生活費支出約為
    114,108 元（計算式：9,509 x 12＝114,108） ，如以每人
    每年最低生活費支出，計算聲請人及其家屬每年應支出之必
    要生活費用，應為684,648 元（計算式：114,108 ×6 ＝68
    4 ,648）。而破產程序必須召開債權人會議、出售資產、分
    配破產財團，通常1 年尚無法終結，是依司法院頒布之各級
    法院辦案期限實施要點第2 點之規定，破產事件之辦案期限
    則為2 年，縱令本件破產程序單純，於1 年內可以完成破產
    程序，而以1 年計算，聲請人所應支出之破產管理人之報酬
    、其個人及其家屬之必要生活費用等財團費用至少需要734,
    648 元（計算式：50,000＋684,648 ＝ 734,648）。準此，
    本件聲請人現有資產既僅有如上所述之資產，顯然不敷清償
    破產財團費用，遑論於清償財團債務後，再將剩餘財產分配
    予其他債權人，是本件苟予宣告破產，徒增支付破產管理人
    、監察人之報酬及破產程序所須之各項費用，反有害於其債
    權人之債權原可得受償之部分，故本件若宣告聲請人破產，
    實不能達清理債務，使債權人平等受償之破產制度立法目的
    ，僅徒增程序之浪費，揆諸上揭司法院之解釋及說明，本件
    聲請宣告破產，為無實益，為無理由，應予駁回。
五、依破產法第5 條、民事訴訟法第95條、第78條，裁定如主文
    。
中    華    民    國    97    年    3     月    31    日
                  民事第一庭    法  官  林哲賢
上為正本係照原本作成。
如對本裁定抗告須於裁定送達後10日內向本院提出抗告狀，並應
繳納抗告費新台幣1,000 元。
中    華    民    國    97    年    3     月    31    日
                                書記官  羅美英


司法院資訊處製作；財團法人民間司法改革基金會備份。
